臺灣橋頭地方法院民事判決
110年度旗訴字第1號
原      告  吳玉美  
            羅玲惠  
            蕭羿嫻  
共      同
訴訟代理人  范馨月律師
            陳樹村律師
被      告  葉順得  
訴訟代理人  趙懋朋律師（終止委任）
            王玉楚律師（終止委任）
上列當事人間請求返還土地等事件，本院於民國111年3月24日言
詞辯論終結，判決如下：
    主      文
原告之訴駁回。
訴訟費用由原告負擔。
    事實及理由
一、原告主張：原告均為坐落高雄市○○區○○○段○000○0地號土地
    （下稱系爭土地）所有權人，被告未經同意無權占有如附圖
    所示編號Ａ部分（面積分別為2944.29平方公尺）土地，已侵
    害原告之所有權，被告自應將其上之地上物移除後，將土地
    返還原告。又被告無權占用系爭土地，顯係無法律上原因，
    而獲得相當於土地租金之利益，致原告有相當於租金之損害
    ，爰依民法第179條及第767條第1項前段、中段規定提起本
    訴。聲明：被告應將如附圖所示編號Ａ部分移除後，將土地
    返還原告，並應給付原告新臺幣（下同）11,384元及自起訴
    狀繕本送達翌日起至清償日止按週年利率百分之5計算之利
    息，暨自民國109年11月17日起至返還前項土地之日止，按
    月給付原告3,298元。
二、被告則以：被告並未占有使用系爭土地，且系爭土地前經日
    本政府於大正6年（即民國6年）將所有權移轉登記於日本政
    府特許設立之太平寺（下稱原太平寺），依臺灣省日產處理
    法令彙編第一輯所附收復區土地權利清理辦法第3條、地方
    政府接收處理日人寺廟祠宇注意事項第4點乙、臺灣省處理
    境內撤離日人私有財產應行注意事項甲、一規定，在臺灣光
    復後，應由我國接收並登記為國有，詎訴外人即旗山接收管
    理委員會主席林添丁於35年間，以不實之土地權利申報書將
    系爭土地所有權登記予39年7月新設立之太平寺（下稱新太
    平寺），致系爭土地所有權登記錯誤至今，而訴外人葉桂蘭
    於93年間復冒名充任新太平寺管理人，其恐新太平寺名下土
    地遭追奪，即於109年7月將系爭土地所有權移轉登記至原告
    名下，原告明知此事仍受讓系爭土地，顯非善意，自不能主
    張善意取得系爭土地所有權等語，資為抗辯。聲明：原告之
    訴駁回。
三、不爭執事項：
（一）系爭土地於109年、110年、111年之申報地價均為168元/
      平方公尺。
（二）系爭土地以如附圖所示編號1、2連線之鐵絲網分隔為Ａ、Ｂ
      兩部分。　　
四、本院得心證理由：
　　按當事人主張有利於己之事實者，就其事實有舉證之責任，
    民事訴訟法第277條本文定有明文。準此，在民事訴訟中，
    如係由原告主張權利者，應先由原告負舉證之責；若原告已
    盡其舉證責任，被告始應就其抗辯事實負舉證責任。次按無
    法律上之原因而受利益，致他人受損害者，應返還其利益。
    所有人對於無權占有或侵奪其所有物者，得請求返還之。對
    於妨害其所有權者，得請求除去之，民法第179條本文及第7
    67條第1項前段、中段亦有明定。是前揭說明，原告依前揭
    規定提起請求返還所有物併返還相當於租金之不當得利之訴
    時，應先證明自身為所有權人，並以現在占有該物之人為被
    告，若被告否認之，即應由原告就其主張負舉證責任，如不
    能證明時，應認原告之請求為無理由。原告主張被告占有如
    附圖所示編號Ａ部分土地云云，已為被告所否認，自應由原
    告先就此負舉證責任，經查：
（一）原告為系爭土地所有權人：
　　　按依本法所為之登記，有絕對效力，土地法第43條已有明
      定。探究其立法目的即因土地登記制度採用「絕對公信主
      義」者，就保護交易之安全，俾使信賴登記之第三人取得
      不動產之權利不受影響。查系爭土地原登記所有權人為新
      太平寺，新太平寺於109年7月9日將系爭土地出售予原告
      ，並於同年8月4日為所有權移轉登記完畢，已據原告提出
      登記謄本為證（旗簡卷第17至19頁），且有異動索引可稽
      （旗簡卷第47頁），原告現既登記為系爭土地之所有權人
      ，並未經撤銷或塗銷，自得據此行使權利，被告抗辯原告
      非系爭土地所有權人云云，難認有據。
（二）原告並未舉證證明系爭土地現為被告占有使用：
　　　原告主張被告占有如附圖所示編號Ａ部分土地云云，已為
      被告所否認，惟原告就此並未舉證明，難認已盡其舉證責
      任，且依現有證據，亦無法認定被告有占有系爭土地及因
      此受有不當得利之事實，其請求尚屬無據。至原告固請求
      發函高雄市政府警察局旗山分局協助查詢現占有人為何人
      云云，惟本件為民事事件，並非刑事案件，就原告應負舉
      證責任之事實，不適宜委由警察機關協助查詢，況警察機
      關所能為之調查手段，僅係詢問鄰地所有權人或附近居民
      後製作調查報告而已，此由原告先行詢問後，向本院請求
      傳訊知悉占有情形之證人到院作證，即可達成相同結果，
      職是，原告此部分調查證據之聲請，應無調查必要，附此
      敘明。
五、綜上所述，原告依民法第179條及第767條第1項前段、中段
    規定，請求如訴之聲明所示，為無理由，應予駁回。
六、本件事證已臻明確，兩造其餘攻擊防禦方法及證據，核與判
    決結果不生影響，爰不一一論列，併此敘明。
七、訴訟費用負擔之依據：民事訴訟法第78條。　　
中　　華　　民　　國　　111 　年　　4 　　月　　7 　　日
           　　　 民事庭  審判長法  官  黃宏欽
　　　　　　　　　　　　　　　　法　官  林揚奇
　　　　　　　　　　　　　　　　法　官  呂明龍
以上正本係照原本作成。
如不服本判決，應於送達後20日內，向本院提出上訴狀並表明上
訴理由，如於本判決宣示後送達前提起上訴者，應於判決送達後
20日內補提上訴理由書（須附繕本）。
中　　華　　民　　國　　111 　年　　4 　　月　　7 　　日
      　　　　　　　　　　　　書　記　官  潘維欣
附圖：高雄市政府地政局旗山地政事務所民國110年3月18日旗法
      土字第15000號複丈成果圖。